【裁判字號】    97,抗,463
【裁判日期】    970331
【裁判案由】    損害賠償等
【裁判全文】
臺灣高等法院民事裁定                   97年度抗字第463號
抗  告  人  捷昇營造股份有限公司
法定代理人  甲○○
上列抗告人與相對人台北縣政府間損害賠償等事件，對於中華民
國97年2月21日台灣台北地方法院96年度重訴更一字第8號裁定，
提起抗告，本院裁定如下：
    主      文
原裁定廢棄，發回臺灣臺北地方法院。
    理      由
一、原裁定略以：抗告人公司起訴未由法定代理人合法代理，經
    以裁定命其補正，未為補正，其訴難謂為合法，應予駁回，
    其假執行之聲請亦失所附麗，應併予駁回。
二、抗告意旨略以：伊公司之法定代理人為第三人甲○○非王明
    彥，本件已由甲○○合法代理起訴，無補正法定代理人之問
    題。原法院徒以公司登記事項卡登記資料，即認伊公司之法
    定代理人為王明彥，顯非適法；又王明彥涉嫌偽造文書、侵
    占及使公務員登載不實等罪，擅自向經濟部中部辦公室申請
    變更為董事長，甲○○已向台灣台北地方法院檢察署提起告
    訴，並向台灣台北地方法院起訴請求確認王明彥與伊公司之
    董事長委任關係不存在（案號：96年度訴字第7368號），原
    法院未依聲請於該民事訴訟判決確定前停止本件訴訟程序，
    即駁回抗告人之訴，顯有違誤等語。
三、按原告或被告無訴訟能力，未由法定代理人合法代理者，法
    院應以裁定駁回之。但其情形可以補正者，審判長應定期間
    先命補正，民事訴訟法第249 條第1 項第4 款定有明文。董
    事任期屆滿而不及改選時，延長其執行職務至改選董事就任
    時為止，公司法第195 條第2 項前段亦定有明文。股份有限
    公司董事長之變更，固屬依法應登記之事項，但其變更應於
    新任董事長就任後即生效力，並不以經主管機關准予變更登
    記後，始有其效力，此觀公司法第12條之規定自明。故法院
    將訴訟文書付與股份有限公司時，如該公司之新任董事長業
    已就任者，自應依法對該新任董事長為送達，否則其送達即
    難謂為合法（最高法院87年度台抗字第249 號裁定參照）。
    查：
  (一)原法院以「抗告人公司起訴未由法定代理人合法代理」，經
    命補正未為補正，裁定駁回抗告人之訴及假執行之聲請，惟
    抗告人公司於96年7 月20日起訴時，於當事人欄記載抗告人
    公司之「法定代理人甲○○」，並由「法定代理人甲○○」
    蓋印具狀，有起訴狀可按（見原審96年度重訴字第1006號卷
    第6 頁），原法院認本件「起訴未由法定代理人合法代理」
    ，但並未敘明理由，其裁定顯然不備理由。
  (二)抗告人公司由法定代理人甲○○委任陳玉玲律師為本件訴訟
    代理人（見原法院96年度重訴更一字第8 號卷第14頁），原
    法院於97年2 月5 日裁定命抗告人公司補正法定代理人，並
    於97年2 月21日裁定駁回抗告人之訴及假執行之聲請，其當
    事人欄均列載「原告捷昇營造股份有限公司（即抗告人）法
    定代理人甲○○訴訟代理人陳玉玲律師」，並對訴訟代理人
    陳玉玲律師為送達（見原法院96年度重訴更一字第8 號卷第
    91頁原法院卷第120 頁、第93頁、第122 頁），原法院似已
    認定「甲○○」為抗告人公司之法定代理人，由其委任之陳
    玉玲律師為本件合法之訴訟代理人，則原法院又以裁定送達
    訴訟代理人陳玉玲律師，命抗告人公司補正真正法定代理人
    ，其就抗告人公司法定代理人之認定，顯屬前後矛盾。
  (三)原法院依職權調閱抗告人公司登記資料查詢（明細）（見原
    法院更一卷第26頁），及抗告人公司登記案全卷，依卷證資
    料「代表人王明彥」之記載，似又認定「王明彥」是抗告人
    公司之法定代理人，惟王明彥是否業已就任？抗告人主張「
    甲○○自民國78年間第一次經選任為董事長迄今，歷多次改
    選，連選連任，最近一次董事長任期自89年11月24日至92年
    11月23日止，任期屆滿迄今未曾改選」等語，何以不足採信
    ？原法院對此均未說明；設王明彥確為抗告人公司之法定代
    理人，原法院認抗告人公司提起本件損害賠償等事件，未經
    合法代理，其命抗告人公司補正真正法定代理人之裁定，自
    應向「抗告人公司之真正法定代理人王明彥」為送達，但原
    法院係向「抗告人公司法定代理人甲○○委任之訴訟代理人
    陳玉玲律師」送達，已如前述，該裁定顯又未合法通知抗告
    人公司，則原法院遽以駁回抗告人公司之訴及假執行之聲請
    ，即屬無據。
四、綜上，本件抗告人公司之法定代理人究係「甲○○」抑或「
    王明彥」，仍待法院依職權調查斟酌並為適當之處分，原法
    院逕予駁回抗告公司之訴及假執行之聲請，自有未合，抗告
    論旨指摘原裁定不當，求予廢棄，為有理由，應由本院將原
    裁定廢棄，發回原法院。
五、據上論結，本件抗告為有理由，爰裁定如主文所示。
中    華    民    國    97    年    3     月    31    日
                    民事第十五庭
                        審判長法  官  林恩山
                              法  官  郭松濤
                              法  官  陳雅玲
正本係照原本作成。
本裁定除以適用法規顯有錯誤為理由，並經本院許可外，不得再
抗告。如提起再抗告，應於收受後10日內委任律師為訴訟代理人
向本院提出再抗告狀。並繳納再抗告費新台幣１千元。
中    華    民    國    97    年    4     月    2     日
                              書記官  葉國乾


司法院資訊處製作；財團法人民間司法改革基金會備份。
